【裁判字號】    97,訴,6526
【裁判日期】    980220
【裁判案由】    侵權行為損害賠償
【裁判全文】
臺灣臺北地方法院民事判決              97年度訴字第6526號
原      告  乙○○
                        1號
訴訟代理人  丁○○
訴訟代理人  丙○○
                        1號
訴訟代理人  林言丞律師
複代理人    李國盛律師
            羅惠民律師
被      告  甲○○
訴訟代理人  張復興律師
上列當事人間請求侵權行為損害賠償事件，本院於民國98年1 月
20日言 詞辯論終結，判決如下：
    主      文
被告應給付原告新臺幣捌拾萬元，及自民國九十七年五月三十日
起至清償日止，按年息百分之五計算之利息。
原告其餘之訴駁回。
訴訟費用由被告負擔三分之二，餘由原告負擔。
本判決第一項於原告以新臺幣貳拾柒萬元供擔保後，得假執行；
被告如以新臺幣捌拾萬元為原告預供擔保，得免為假執行。
原告其餘假執行之聲請駁回。
    事實及理由
一、原告主張：緣兩造均在位於臺北市○○○路○段之立法院工
    作，平時即有往來，有時一同出遊，詎被告於民國96年8 月
    7 日在立法院大樓某處，徒手毆打乙○○之左臉部及左上臂
    ，致乙○○受有左臉部及左上臂瘀傷之傷害，並自96年10月
    19日起至同年12月4 日止，陸續發送如附表編號一至五所示
    之簡訊及電子郵件，以傷害原告身體之事恐嚇原告多次。迄
    96年12月5 日，更於立法院群賢樓4 樓電梯門口，再次徒手
    毆打原告，致原告受有頭部外傷、頭皮、左頸部及雙側上臂
    多處鈍挫傷。原告因上開傷害恐嚇，身心極度受苦，延醫診
    治迄已支出醫療費用、醫療器材費用、就診交通費用共計新
    臺幣（下同）74,708元，目前尚遺頸椎椎間盤突出及嚴重憂
    鬱症接受復健治療。依民法第184 條第一項前段、第193 條
    、第195 條規定，被告除應賠償原告上開費用外，並應賠償
    原告非財產上損害1,125,292 元，合計損害賠償金額120 萬
    元。被告迄不給付，爰依侵權行為法律關係提起本訴，聲明
    請求被告給付原告120 萬元，及自起訴狀繕本送達翌日起至
    清償日止，按年息5%計算之利息，並願供擔保請准宣告假執
    行等情。
二、被告則以原告之體傷非如其所述嚴重，精神狀況亦正常無焦
    慮憂鬱現象；附表所示簡訊雖有不當僅屬兩造交往期間戲謔
    之語，是否對原告造成精神損害實屬堪疑，原告保留該簡訊
    記錄顯為報復，有悖交友常情；被告年齡少原告6 、7 歲，
    初入社會對男女感情處理無方，原告若早向被告表明不願繼
    續交往，信被告不致如此，本案發生非全為被告過錯；原告
    主張之非財產上損害賠償金額，亦屬過高，有藉故索取之嫌
    等語，資為抗辯。並聲明：原告之訴及假執行之聲請均駁回
    ，如受不利判決，願供擔保請准免為假執行。
三、經查，原告主張被告於96年8 月7 日在立法院大樓某處，徒
    手毆打原告左上臂致瘀傷；自96年10月19日起至同年12月4
    日止，陸續發送附表編號一至五所示簡訊及電子郵件予原告
    ；迄96年12月5 日，又於立法院群賢樓4 樓電梯門口徒手毆
    打原告致頭部外傷、頭皮、左頸部及雙側上臂多處鈍挫傷等
    事實，業據原告提出診斷證明書等件為證，且為被告所不爭
    ，被告並因上開行為經本院以傷害、恐嚇罪判處罪刑確定，
    有本院97年度易字第1286號刑事判決在卷可稽，堪信原告主
    張上揭事實為真正。
四、按因故意或過失，不法侵害他人之權利者，負損害賠償責任
    ；不法侵害他人之身體或健康者，對於被害人因此增加生活
    上之需要時，應負損害賠償責任；不法侵害他人之身體、健
    康，被害人雖非財產上之損害，亦得請求賠償相當之金額。
    民法第184 條第1 項前段、第193 條第1 項、第195 條第1
    項分別定有明文。被告以前述傷害、恐嚇之手段，不法侵害
    原告之身體、健康等人格權，致受損害，自應依上開規定，
    賠償原告之損害。原告據以請求被告賠償損害，洵屬有據。
    茲就原告請求被告賠償各項數額之應准許範圍，論述如後：
  (一)醫療費用、醫療器材費用、就診交通費用共計74,708元部分
    ：
  1.原告主張其治療身體及精神傷害，計支出西醫醫療費用27,2
    60元、中醫醫療費用24,200元、交通車資23,248元等情，固
    據其提出收據等件為證。被告就其中中醫醫療費用24,200元
    及交通車資23,248元部分，雖無爭執，並同意賠償，惟就西
    醫醫療費用部分，則僅同意賠償其中26,470元，並指稱原告
    就此部分之計算有錯誤等語。
  2.經本院核算原告主張提出之西醫醫療費用明細所載「藥品費
    96年12月份5,530 元、97年1-5 月份6,720 元、97年6 月份
    1,520 元、97年7 月份1,420 元、97年7-10月份1,420 元、
    97年10-11 月份1,480 元、97年10-11 月份4,875 元、97年
    6-10月份3,505 元」，總額應為26,470，原告將上開總額計
    為27,260，顯有誤算。被告辯稱原告就此計算錯誤等語，尚
    非無據。
  3.則原告所得請求被告給付之此部分損害賠償數額，應為西醫
    醫療費用26,470、中醫醫療費用24,200元、交通車資23,248
    元，合計73,918元。逾此數額，係因原告誤算，自不能請求
    被告給付。
  (二)非財產上損害1,125,292 元部分：
  1.被告毆打原告成傷，並多次以施加身體惡害之簡訊、電子郵
    件恐嚇原告，自足造成原告精神上痛苦。雖原告頸椎椎間盤
    突出之傷害，依其所提出之診斷證明日期為97年5 月28日，
    距被告實施傷害行為日期96年12月5 日，已逾5 個月，又乏
    其間因果關係之證明，尚難逕認係因被告實施傷害行為所引
    起；然原告經被告傷害、恐嚇後，呈現重度憂鬱症，迄仍定
    期接受治療一節，則有原告提出之診斷證明、心理治療報告
    附卷為證，經本院函詢原告就診之國泰綜合醫院，亦據覆稱
    「一、病人乙○○自民國96年12月15日至本院精神科門診就
    診，主訴自97年度易字第1286號刑事判決所揭之犯罪事件後
    ，出現憂鬱、焦慮、哭泣、失眠等症狀，當時初步診斷為適
    應障礙，並施予藥物及心理治療。其後至97年11月1 日止，
    病人至本院共接受12次之門診治療，於門診中主訴之內容均
    有關於不斷回想當時被打、被騷擾之情景，以及事件發生後
    對自己工作及人際關係上的全面影響，並呈現強烈氣憤、畏
    懼、憂鬱、無助感、哭泣及情續不穩等症狀，其診斷更新為
    重度憂鬱症併有創傷後壓力症候群之特徵。前述之症狀至最
    後一次門診時仍明顯，目前仍持續進行心理治療。二、病人
    及家屬亦表示其過去並無任何精神疾病病史。其在精神科門
    診陳述之內容，主要均為該犯罪事件之受害過程及後續反應
    」等語，足見原告罹患重度憂鬱症與被告施加本件傷害恐嚇
    之行為，顯有相當因果關係。被告空言指稱原告係擴大病症
    之陳述藉故索取高額非財產上賠償云云，委無可取。
  2.本院斟酌被告施加傷害、恐嚇之情節，原告因傷勢痛楚、心
    神折磨、忍受治療之不便等所受精神上痛苦之程度；及被告
    為本件侵權行為後，歷經刑事偵審及本件民事爭訟程序，猶
    不真切反躬自責，以撫平原告之創痛，反而對於傷害原告之
    惡行，輕描淡寫稱係「在處理男女朋友之交往上難免不夠成
    熟與穩定，一時情緒失控」，對恐嚇原告，謂係「男女交往
    期間戲謔之語」，不斷寬貸自己；而對受其傷害恐嚇之原告
    ，則極力苛求，指原告為保權利留下被告恐嚇之簡訊，及至
    精神科治療所為心理壓力之主訴，係為「報復心態」、「有
    悖交友常情」、「藉故索取高額賠償」云云；更謂原告受傷
    害、恐嚇係因「未早向被告表明不願繼續交往」所致，使原
    告所受精神痛苦有加無已等情；及兩造之年齡、學經歷、財
    產狀況等一切情狀，認原告請求被告賠償之非財產上損害，
    以與前項賠償金額合計達80萬元，即非財產上損害金額以72
    6,082 元計算為適當。
五、綜上所述，原告依侵權行為之法律關係，所得請求被告賠償
    之金額，合計應為80萬元。末按給付無確定期限者，債務人
    於債權人得請求給付時，經其催告而未為給付，自受催告時
    起，負遲延責任。其經債權人起訴而送達訴狀，與催告有同
    一之效力；又遲延之債務，以支付金錢為標的者，債權人得
    請求依法定利率計算之遲延利息；應付利息之債務，其利率
    未經約定，亦無法律可據者，週年利率為百分之五，民法第
    229 條第2 項、第233 條第1 項前段、第203 條定有明文。
    從而，原告請求被告給付80萬元，及自起訴狀繕本送達翌日
    即97年5 月30日起至清償日止，按年息5%計算之利息部分，
    為有理由，應予准許；逾此範圍之請求，為無理由，應予駁
    回。兩造陳明願供擔保，聲請宣告假執行或免為假執行，經
    核原告勝訴部分，合於法律規定，爰分別酌定相當之擔保金
    額宣告之；原告其餘假執行之聲請，因訴之駁回而失所依據
    ，不予准許。
六、依民事訴訟法第79條、第390 條第2 項、第392 條第2 項，
    判決如主文。
中    華    民    國    98    年    2     月    20    日
                      民事第三庭  法  官  黃明發
以上正本係照原本作成
如對本判決上訴，須於判決送達後20日內向本院提出上訴狀
中    華    民    國    98    年    2     月    20    日
                                  書記官  陳怡如
附表：
    ┌───┬────────┬────────────┐
    │ 編號 │ 日 期          │      簡訊內容          │
    ├───┼────────┼────────────┤
    │  1   │96年10月19日下午│我成全你，以後不招惹妳，│
    │      │8時29分9秒      │但是以後只要妳跟我講一句│
    │      │                │話，就是打一下‧‧‧    │
    ├───┼────────┼────────────┤
    │  2   │96年10月24日下午│妳說我欺負妳，沒關係讓我│
    │      │6時51分14秒     │打三拳，彼此不相干，還你│
    │      │                │自由                    │
    ├───┼────────┼────────────┤
    │  3   │96年11月9日下午1│你最好快點來四樓說清楚，│
    │      │時5分33 秒      │否則，我看到你就是一陣毒│
    │      │                │打。                    │
    │      ├────────┼────────────┤
    │      │同日晚上10時29分│敢掛我電話，你真的完蛋了│
    │      │23 秒           │，千萬不要碰到我。      │
    ├───┼────────┼────────────┤
    │  4   │96年11月10日下午│星期一妳真的完了，打到爆│
    │      │4時11分18秒     │，敢不接電話，不回電，真│
    │      │                │的打到爆。              │
    │      ├────────┼────────────┤
    │      │96年11月10日晚上│我要跟妳說去動物園的事，│
    │      │9點06分         │我打給妳，妳竟然理都不理│
    │      │                │，今天沒回電，妳星期天打│
    │      │                │來我就不接，還有星期一妳│
    │      │                │就給我走著瞧（電子郵件）│
    ├───┼────────┼────────────┤
    │  5   │96年12月4日晚間7│在不打來沒關係，我已經想│
    │      │時31分59 秒     │到打那裡會讓妳痛到一輩子│
    │      │                │都望不了，妳大可以試看看│
    │      ├────────┼────────────┤
    │      │同日晚間9時25分 │最後20分鐘，不打來，明天│
    │      │21秒            │就是打頭。              │
    │      ├────────┼────────────┤
    │      │同日晚間11時33分│幹！妳這樣耍我，我明天一│
    │      │41秒            │定重重打頭，假人。      │
    │      ├────────┼────────────┤
    │      │同日晚間11時37分│真夠帶種，但是被我重重打│
    │      │17秒            │頭，我看妳也不用上班了。│
    │      ├────────┼────────────┤
    │      │同日晚間11時52分│真的不要怪我明天打妳的頭│
    │      │45秒            │，真的，不只一下。      │
    └───┴────────┴────────────┘


司法院資訊處製作；財團法人民間司法改革基金會備份。
